臺灣高等法院臺南分院刑事裁定　　　　　　九十二年度交抗字第二四三號　　　Ｃ
　　　抗　告　人　甲　○　○
右列抗告人因違反道路交通管理處罰條例案件，不服臺灣雲林地方法院中華民國九十
二年十一月二十一日裁定（九十二年度交聲字第一五八號），提起抗告，本院裁定如
左：
      主      文
抗告駁回。
      理      由
一、抗告意旨略以：抗告人日前又接獲一測速照相罰單，罰單中附有相片兩張，抗告
    人即依據該照片重返現場丈量，以汽車行進距離除以時間計算車速結果，抗告人
    之實際車速尚不及時速五十八公里，惟罰單上竟顯示時速七十六公里，誤差接近
    百分之二十五，令人對於公路警察測速照相系統之正確性產生質疑，若以前述誤
    差值來推算本案罰單所載之時速一０四公里，則抗告人實際車速可能尚不及時速
    八十公里，為此提出舉例照片及計算公式提起抗告，請求撤銷原裁定云云。
二、按汽車行駛高速公路應依限速標誌指示；汽車行駛於高速公路或設站管制之道路
    ，而不遵管制之規定者，處汽車駕駛人新臺幣三千元以上六千元以下罰鍰；汽車
    駕駛人違反本條例第三十三條者，除依原條款處罰鍰外，並記違規點數一點，高
    速公路交通管制規則第五條第一項前段、道路交通管理處罰條例第三十三條第一
    項、第六十三條第一項第一款分別定有明文。
三、經查原處分機關交通部公路總局嘉義區監理所雲林監理站以抗告人於民國九十二
    年三月二日下午二時四十六分，駕駛車號ＧＴ－七五四八號自用小客車，行經國
    道三號高速公路（即北二高）南下指標二五公里處時，為內政部警政署國道公路
    警察局（下稱國道公路警察局）第九警察隊員警以雷達測速照相儀測定該車時速
    一○四公里，超速十四公里（最高速限九十公里），而以抗告人有違反道路交通
    管理處罰條例第三十三條第一項規定之行為，予以逕行舉發。嗣抗告人於舉發通
    知單上所載之應到案日期前提出申訴，經原處分機關認抗告人之申訴無理由，乃
    依道路交通管理處罰條例第三十三條第一項規定裁處新台幣（下同）三千元罰鍰
    ，並依同條例第六十三條第一項第一款規定記違規點數一點，此有國道公路警察
    局九十二年四月十八日公警局交字第ＺＩ0000000號舉發違反道路交通管
    理事件通知單影本、交通部公路總局嘉義區監理所雲林監理站九十二年八月八日
    雲監五字第裁七二─ＺＩ0000000號違反道路交通管理事件裁決書各一份
    在卷足稽，而上開路段於九十二年三月間之最高速限確為時速九十公里一節，亦
    經原審函詢國道公路警察局查證屬實，亦有該局九十二年九月十二日公局交字第
    ○九二○○一七五三一號函附卷足參，抗告人雖提出其另案測速照相罰單所附之
    相片及計算公式，而質疑公路警察測速照相系統之正確性，惟其於原審聲明異議
    中僅謂「異議人（即抗告人）現居基隆市，每日皆需自行開車經由國道三號高速
    公路南下至台北縣新店市工作，異議人已不僅一次在同一地點（南下指標二五公
    里處）遭測速照相舉發，惟南下車輛於指標二六公里之新店交流道前，必須經過
    緊連之木柵、景美兩隧道，因隧道區○○○○○道，行駛於內側車道之自用小客
    車於景美隧道出口（指標二四‧五公里處）後，必須儘速切換至外側車道，方能
    駛入新店交流道，然而通常此處之外側車道皆為疾駛且不保持安全距離之大貨車
    所佔用，小客車為閃過成串之大貨車，勢必加速超越大貨車，待達到安全距離時
    ，始能安全切換至外側車道以接近出口。公路警察明知此情，竟故意於南下指標
    二五公里處設置隱藏式測速照相儀器，守株待兔，實不合情理；且異議人僅超過
    取締上限四公里，又係完全基於交通安全及路況之考量，並非故意飆車或超速，
    竟遭掣單舉發，爰提出異議」等情，亦即僅解釋其超速駕車之動機及質疑公路警
    察在該處實施測速照相之合理性，並未否認其有超速駕車之行為，其於本院提出
    之照片係屬另案，本不得作為本案之證據，況其中有關距離之丈量是否精確，亦
    僅為抗告人片面之計算，未有實據以證之，尚難做為抗告人未於前開時、地駕車
    超速之依據。至於抗告人於原審解釋其超速駕車具有合理之動機及質疑公路警察
    在該處實施測速照相之合理性部分，原審亦以「抗告人明知北二高新店交流道南
    下出口匝道（指標二六‧九公里）前距離景美隧道南下出口（二四‧五）僅約二
    餘公里，於上班尖峰時刻，行駛內側車道之車輛於駛出隧道欲變換至外側車道以
    駛入新店交流道出口匝道時，因外側車道車流量多，駕駛人變換車道甚屬不易，
    則抗告人即應於得變換車道之處（如駛入木柵隧道前或木柵隧道與景美隧道間之
    路段），提前變換車道以為因應，殊難以必須超速方能超越外側車道車輛而變換
    車道等詞，據為正當化超速行為之理由；更何況，抗告人既能以超速之方式變換
    車道，則以景美隧道南下出口處與新店交流道出口匝道間尚有二餘公里之距離，
    抗告人以採取適度減速之方式，視外側車道車流狀況，適時地變換車道，當亦能
    達到變換車道之效果。再者，該路段因屬多隧道、多車流量之路況複雜路段，因
    此在國道普遍提高行車最高速限之同時，該路段仍維持最高速度時速九十公里之
    限制，此情當為身為用路人之抗告人所熟稔，為維持該路段之行車秩序、保障行
    車安全，則國道警察於該路段設點測速、加強稽查，並無何違反情理之處；且抗
    告人既自承於同一地點曾遭測速照相舉發，則抗告人行經該路段時，更應知所警
    惕，避免違規，不想竟仍因本件超速違規行為，為警逕行舉發，自難率指國道警
    察測速舉發有何不當之處」等情，認抗告人聲明異議所持之理由為不足採，而維
    持原處分機關依道路交通管理處罰條例第三十三條第一項、第六十三條第一項第
    一款規定，裁處抗告人三千元罰鍰，並記違規點數一點之處分，駁回抗告人之聲
    明異議，其認事用法並無不合。抗告人於原審駁回其聲明異議後，提出與本案並
    不相當之照片及計算公式，指摘原裁定不當，而提起抗告，為無理由，應予駁回
    。
四、據上論結，應依道路交通案件處理辦法第二十六條，刑事訴訟法第四百十二條，
    裁定如主文。
中    華    民    國      九十三      年      四      月      十九      日
                                  臺灣高等法院臺南分院刑事第二庭
                                      審判長法官  葉    居    正
                                            法官  林    勝    木
                                            法官  莊    俊    華
右正本證明與原本無異。
不得再抗告。
                                      法院書記官  陳    嘉    琍
中    華    民    國      九十三      年      四      月      二十      日
